【裁判字號】    89,易,181
【裁判日期】    890331
【裁判案由】    竊盜
【裁判全文】
臺灣嘉義地方法院刑事判決                          八十九年度易字第一八一號
    公  訴  人  臺灣嘉義地方法院檢察署檢察官
    被      告  甲○○
右列被告因竊盜案件，經檢察官提起公訴（八十九年度偵字第九七九號），本院判決
如左：
    主  文
甲○○無罪。
    理  由
一、公訴意旨略以：被告甲○○於民國八十九一月二十日之不詳時間內，在嘉義縣太
    保市前潭里後潭一一五之一號，趁其友人乙○○未在屋內之際，潛入屋內竊得乙
    ○○置於客廳桌上之皮包內之新台幣六千元及乙○○所簽發付款人為太保市農會
    ，票號ＦＡ–0000000號之支票一張，得手後將上開支票帶在身上，並在
    該紙支票後之領款人處蓋印自己所有之印章，欲向後潭農會領款遭拒，嗣於八十
    九年一月二十七日下午四時許，乙○○報警至被告甲○○之住處搜索，始搜獲該
    紙支票，因認被告甲○○涉有竊盜罪嫌云云。
二、按犯罪事實應依證據認定之，無證據不推定其犯罪事實。又不能證明被告犯罪者
    ，應諭知無罪之判決。刑事訴訟法第一百五十四條、第三百零一條第一項分別定
    明文。又事實之認定，應憑證據，如未能發現相當之證據，或證據不足以證明，
    自不能以推測或擬制之方法為裁判基礎（最高法院四十年台上字第八十六號判例
    參照）。
三、本件公訴人認被告甲○○涉有竊盜犯行，係以該紙支票被害人乙○○並未掛失止
    付，如皮包係為他人所竊，怎會僅取六千元之現金，而置五萬元之支票而不領取
    ；又被告與被害人係為舊識，被告常至被害人家走動，被告持有該紙支票時，即
    知該支票之發票人係被害人，被告未將該紙支票交還被害人，反向農會提領，其
    不法意圖已甚明顯，以及卷附支票影本，贓物領據各一紙，為其主要之論據。訊
    之被告則堅詞否認有何前開竊盜之犯行，辯稱：該紙支票係其於八十九年一月二
    十四日，在嘉義縣太保市後潭農會地上拾獲，並非竊盜等語。
四、經查：
（一）系爭支票為被害人所有，約於八十九年一月二十日在被害人家中遺失，為被害
      人於警訊時指明在卷，而被告係於同年月二十四日持系爭支票，前往農會領款
      ，復為被告供明在卷，並有支票影本、贓物領據各一紙附卷可按，固堪信被害
      人所遺失之支票確為被告據為己有之事實。然按取得支票之原因有多端，或為
      拾獲、或受贈、或調現、或竊取而來，非必係竊盜。而依被害人於警訊時指述
      ：「（你於何時？何地？失竊何物？）我於八十九年一月約二十日在我家裡失
      竊支票一張（即系爭支票），面額新台幣壹拾萬會領款五仟元整及新台幣陸仟
      元左右（現金）」、「（你支票及現金放於何處被竊？）我在家裡客廳桌上皮
      包內失竊的」等語。繼於本院審理時則指述：「（本件支票何時遺失？）我不
      知道，何時遺失的我也不清楚，是農會通知我今日有票，我才知道支票已遺失
      。」、「（你如何確知支票是被竊？）平日我沒注意支票是否遺失，農會通知
      我有票，我去農會才知是甲○○要去領，但我與他並無金錢往來，他怎會拿我
      的票去領」、「（你有無丟掉六千元？）我支票遺失那次也遺失六、七千元現
      金，以前也常遺失現金，但我均以為是我太太拿去用，不知是他（即被告）拿
      去，且亦無證據，遺失支票這次現金遺失，我也只是猜想大概他拿去的」、「
      （你支票何時失竊的不知道，怎確定六、七千元一起失竊？）我只是懷疑而已
      ，不敢確定」等語（見本院八十九年三月九日訊問筆錄），則被害人就系爭支
      票及現金於何時、如何遺失，先後所述不符，系爭支票及現金是否果係遭竊，
      亦不無可疑，尚難僅以被告持有被害人之支票，即認定被告涉有公訴人所指之
      竊盜罪嫌。
（二）再據被害人指述其與被告住同村，自小即相識，但不常往來，有時被告會到其
      家中，其會泡茶招待等語。僅足證被告有時會前往被害人家中拜訪，但是否藉
      此之便，趁機竊取被害人置於桌上之皮包，固不無可疑。然據被害人指述：被
      告在村中經常偷拿別人的東西，別人看到他均會特別小心等語。衡諸常情，被
      害人於被告前往拜訪時應無不特別提防之理。況被害人亦稱八十九年一月二十
      當天，並未看到被告去其家等語（見本院八十九年三月九日訊問筆錄）。是亦
      難因被告有時會至被害人家中拜訪，即認被告有公訴人所指之犯行。
五、綜上所述，尚難僅憑被害人先後不符及推測之指述，遽認被告有何公訴人所指之
    竊盜犯行，此外本院復查無其他積極證據，足認被告確有前揭竊盜犯行，應認不
    能證明被告犯罪，自應為無罪之諭知。
六、至被告所辯其於撿到被害人之支票後，並未報警處理，即據為己有，持向太保市
    農會提示等情節，所涉侵佔遺失物罪嫌部份，因與本件起訴之基本事實不同，非
    起訴效力所及，本院自不得予以審酌，應由檢察官另行偵查，附此敘明。
據上論斷，應依刑事訴訟法第三百零一條第一項前段，判決如主文。
本案經檢察官林世芬到庭執行職務。
中      華      民      國      八十九      年    三    月    三十一    日
                                      臺灣嘉義地方法院刑事第二庭
              法  官  陳  珍  如
右正本證明與原本無異。
如不服本判決，應於判決送達後十日內向本院提出上訴狀( 應附繕本 )。
中      華      民      國      八十九      年    三    月    三十一    日
                                          書記官  洪  秋  華


司法院資訊處製作；財團法人民間司法改革基金會備份。
